【裁判字號】    98,訴,2056
【裁判日期】    991117
【裁判案由】    侵權行為損害賠償
【裁判全文】
臺灣板橋地方法院民事判決              98年度訴字第2056號
原      告  甲○○
            戊○○
上二人共同
訴訟代理人  朱麗真律師
被      告  丙○○
            丁○○
上二人共同
訴訟代理人  王勝和律師
被      告  陸順貨運有限公司
法定代理人  庚○○
訴訟代理人  乙○○
複  代理人  己○○
上列當事人間侵權行為損害賠償事件，經本院於民國99年11月3
日言詞辯論終結，判決如下：
    主  文
原告之訴及假執行之聲請均駁回。
訴訟費用由原告負擔。
    事實及理由
一、原告起訴主張：
(一)、緣被告丙○○係陸順貨運有限公司（下稱陸順公司）之營業
    用大貨曳引車司機，為從事駕駛業務之人，於民國97年12月
    20日上午9 時許，駕駛車牌號碼HP-793號營大貨曳引車（後
    方附掛車牌號碼MW-33 號拖車），沿臺北縣板橋市○○路○
    段由板橋往中和方向之中間車道行駛，嗣於同日上午9 時41
    分許，途經臺北縣板橋市○○路○ 段1 號前時，因疏未注意
    保持兩車併行之適當距離，致擦撞行駛於同向外車道之由原
    告二人之子王泰翔騎乘之車牌號碼VMY-599 號輕型機車，致
    王泰翔人車倒地後，遭被告丙○○駕駛之曳引車右側車輪輾
    壓，經送往亞東醫院急救後，仍因左前、後腹腔內出血產生
    出血性休克，而於97年12月20日下午12時10分死亡。被告丙○○所為係屬民法第184 條第1 項之過失侵權行為，依民法
    第191 條之2 、第192 條第1 、2 項及第194 條規定，應負
    損害賠償責任；被告陸順公司及被告丁○○係被告丙○○之
    雇主，應依民法第188條負連帶賠償責任。
(二)、原告二人為王泰翔之父母，爰請求賠償項目如下：
、醫療費：新臺幣（下同）1,833 ＋100 ＝1,933 元。原告甲○○支出。
、喪葬費：3,900+150+10,520+163,350+74,000 ＝251,920 元
    。原告甲○○支出。
、扶養費：原告甲○○部分為811,089 元、原告戊○○部分為
    923,187 元。因王泰翔於97年12月20日發生事故時，為26歲
    8 月又19日，有工作能力，且有工作，原告甲○○為57歲餘
    、原告戊○○為56歲餘，依96年臺灣省簡易生命表，原告甲○○平均餘命為22.97 年、原告戊○○為27.73 年，再以行
    政院主計處公布之臺北縣96年度平均每戶家庭收支表，每人
    每年平均消費標準為215,841 元，原告二人原各有四名扶養
    義務人，亦即長女、次女、長子及配偶，扣除期前利息，原
    告二人得請求之扶養費分別如上。
、慰撫金：王泰翔於事故發生時正值青壯，且為獨子，遭此橫
    禍，原告二人甚為痛苦，精神疾病加重，而被告丁○○名下
    有數筆不動產、被告陸順公司名下有十幾部大貨車，請求判
    准原告各得請求150 萬元之精神慰撫金。至原告業已領取共
    150萬元強制汽車責任保險金，附此敘明。
、聲明：被告應連帶給付原告甲○○1,814,942 元、原告戊○○1,673,187 元，及自起訴狀繕本送達翌日起至清償日止
    ，按年息5 ％計算之利息。原告願供擔保請准宣告假執行
    。
二、被告答辯則為：
(一)、被告丙○○之駕駛行為並無過失，不構成侵權行為。蓋依臺
    灣省臺北縣區車輛行車事故鑑定委員會之鑑定意見認：從卷
    附相關資料無法證明證人所言，本件跡證尚嫌不足，無法釐
    清雙方肇事責任，無法鑑定等語觀之，無法證明被告丙○○
    之駕駛行為有過失，臺灣省車輛行車事故覆議鑑定委員會覆
    議意見同此。而本件被告丙○○實際上亦無未保持車輛併行
    時之安全距離之過失，當時係因王泰翔騎乘機車於外側車道
    ，臨時欲超車，而駛入禁行機車之中間車道導致碰撞被告丙○○所駕駛之拖車右後輪，被告丙○○根本無法防範，並無
    過失，有臺灣板橋地檢署不起訴處分書可參，故不應負賠償
    責任。縱認被告有過失，原告所提之扶養費及慰撫金金額均
    屬過高等語。
(二)、聲明：原告之訴及假執行之聲請均駁回；如受不利之判決，
    願供擔保請准宣告免為假執行。
三、兩造不爭執事項：
(一)、被告丙○○係陸順公司之營業用大貨曳引車司機，為從事駕
    駛業務之人，於97年12月20日上午9 時許，駕駛車牌號碼HP
    -793號營大貨曳引車（後方附掛車牌號碼MW-33 號拖車），
    沿臺北縣板橋市○○路○ 段由板橋往中和方向之中間車道行
    駛，嗣於同日上午9 時41分許，途經臺北縣板橋市○○路○
    段1 號前時，與行駛於同向外車道之由原告二人之子王泰翔
    騎乘之車牌號碼VMY-599 號輕型機車碰撞。
(二)、王泰翔當場人車倒地，受傷送醫後仍不治而於97年12月20日
    下午12時10分死亡。
四、本院得心證之理由：
(一)、本件原告為上揭主張，固據提出交通事故初步分析研判表、
    事故現場圖、相驗屍體證明書、戶籍謄本、醫療費用收據、
    明細表、收據、訂購單、96年臺灣地區簡易生命表、臺北縣
    96年度平均每戶家庭收支表為證，然被告否認就上開交通事
    故為有過失等語並以上開情詞抗辯。是本件應審究者，為被
    告丙○○於本件交通事故是否有過失？茲敘述如下。
(二)、按民事訴訟法第277 條前段規定：當事人主張有利於己之事
    實者，就其事實有舉證之責任。關於舉證責任分配之法則，
    學說上理論甚多，惟在給付訴訟中，為訴訟標的之法律關係
    之事實，應由主張該為訴訟標的之法律關係存在之原告，就
    該具體的法律關係之權利發生事實，負舉證責任。次按民事
    訴訟如係由原告主張權利者，應先由原告負舉證之責，若原
    告先不能舉證，以證實自己主張之事實為真實，則被告就其
    抗辯事實即令不能舉證，或其所舉證據尚有疵累，亦應駁回
    原告之請求（最高法院17年上字第91 7號判例意旨參照）。
    參酌上開說明，原告既主張被告丙○○有疏未注意保持兩車
    併行之適當距離之過失侵權行為導致王泰翔死亡，自應就此
    有利於己之事實，負舉證責任。
(三)、查觀諸卷附道路交通事故調查報告表與道路交通事故現場圖
    、現場照片所示，被害人王泰翔之機車刮地痕位置，係始於
    中間車道與外側車道之車道線處往外側車道方向傾斜，範圍
    約長7. 6公尺，是被告丙○○當時係行駛在中間車道上，並
    無逾越車道線而向右偏駛至被害人王泰翔所行駛之外側慢車
    車道之情，應堪認定。而被告丙○○與被害人王泰翔為同方
    向、直線行駛狀態，則為兩造所不爭執者。參以證人李姿慧
    於警詢時之證稱：當時伊看見行駛於中間車道的聯結車，..
    ..機車騎士則行駛於外側車道自小客車的左後方，然後伊看
    見機車騎士之機車左前車身勾到聯結車後方拖車部份的右側
    後輪前部位，之後機車騎士翻倒在中間車道，遭聯結車後方
    拖車部分的右後車輪壓過機車騎士下半身等語（見板檢98年
    度偵字第5648號卷第12頁）；復於地檢署偵訊中具結證稱：
    當時丙○○所駕車輛係行駛於中間車道，有兩節，被害人王
    泰翔係以時速約50公里之速度行駛在曳引車之子車的右邊偏
    中間處，被害人王泰翔駕駛的機車前、後輪都在外車道，但
    是靠近中間車道與外側車道之車道線，當時被害人王泰翔所
    騎機車之左方後照鏡勾到曳引車，但不知道是何處，被害人
    王泰翔應該是往左邊倒，機車也有倒地，機車有被拖行約1
    公尺，期間丙○○之曳引車是正常行駛於中間快車道上，並
    無向右偏離車道行駛之情形，至於被害人王泰翔機車有無向
    左偏，伊則並未注意等語綦詳在卷（見板檢98年度偵字第56
    48號卷第102 頁以下），本院審酌證人李姿慧與兩造間並無
    何關係，立場中立，事故發生當時係騎乘機車在被害人王泰
    翔機車右斜後方約兩台機車距離處，為現場目擊，加以其所
    述內容具體詳實，不違情理，當可採信，足見被害人王泰翔
    機車與被告丙○○曳引車、拖車勾觸之際，被害人王泰翔機
    車之位置係在被告丙○○子車（即拖車）之右後方處，且被
    告丙○○當時係直線行駛在中間車道上，並無逾越車道線而
    向右偏駛至被害人王泰翔機車所行駛之外側車道之情，可堪
    認定。
(四)、次按汽車行駛時，駕駛人應注意車前狀況及兩車併行之間隔
    ，並隨時採取必要之安全措施。道路交通安全規則第94條第
    3 項雖有明文。然查，稽之道路交通事故現場照片，足見被
    告丙○○所駕駛之曳引車、拖車之長度、寬度、高度顯然均
    較一般自用小客車為大，其行駛於道路之上，客觀上自無從
    要求其容留與一般自用小客車併行時之相同間隔，蓋曳引車
    、拖車若在右側容留較大車行間隔，則會向左偏離車道而逾
    越左側車道線，反之，若在左側容留較大車行間隔，自會向
    右偏離車道而逾越右側車道線，故本件被告丙○○駕駛曳引
    車、拖車既已直線、正常行駛於中間車道，並未右偏，業如
    前述，則難認其有疏未注意兩車併行間隔之過失。且事故發
    生當時，被害人王泰翔機車既係位在被告丙○○曳引車後方
    之子車（即拖車）之右後方，亦如前述，即被害人王泰翔機
    車位置並非在被告丙○○車輛之前方，故非被告丙○○自然
    視線所得及之處，顯難科以被告丙○○於駕車時應隨時注意
    車後狀況此一非法定注意義務，或責令其配合車後情形隨時
    調整車輛行駛於車道中位置之義務甚明，是亦難認被告丙○○有疏未注意車前狀況之過失。再查，經臺北縣政府警察局
    海山分局將被告丙○○所駕駛之車號HP-793號曳引車車頭之
    右側後防捲護欄、右側前後輪間防捲護欄、車頭右車門下踏
    板及被告丙○○車號MW-33 號子車之右側後防捲護欄、右側
    前後輪間防捲護欄，及被害人王泰翔所駕駛之車號VMY-599
    號輕型機車之前土除車殼上、左後製物箱車殼上等處採取油
    漆碎片，一併送請內政部警政署刑事警察局鑑定，鑑定結果
    認：被害人王泰翔所騎乘VWY-599 號輕型機車左側之移轉物
    質與被告丙○○駕駛HP-793號營業用大貨曳引車與MW-33 號
    子車右側之標準漆均不符，且被告丙○○所駕駛之HP-793號
    大貨曳引車與MW-33 號子車右側車身均未發現明顯因碰撞造
    成之刮擦痕或擦抹痕，是無法研判兩車是否有發生擦撞而造
    成被害人王泰翔騎乘之VMY-599 號輕機車於直立之行駛狀態
    倒地等語，有臺北縣政府警察局98年3 月20日北縣警鑑字第
    0980 035092 號函在卷可稽，是本件並無積極證據證明兩車
    接觸之情形如何？發生接觸之確切位置及原因為何？且經送
    請行車事故鑑定委員會、行車事故覆議鑑定委員會及逢甲大
    學行車事故鑑定研究中心鑑定以釐清肇事責任，均經該三鑑
    定單位表示無法鑑定釐清雙方肇事責任等語，有臺灣省臺北
    縣區車輛行車事故鑑定委員會98年6 月15日、臺灣省車輛行
    車事故覆議鑑定委員會98年9 月8 日、逢甲大學99 年3月19
    日回函在卷可稽，亦無從積極證明被告丙○○有何過失行為
    。是本件原告雖主張車禍發生係因被告丙○○疏未注意兩車
    併行間隔之過失所致云云，然原告此部分之主張，尚乏依據
    ，難以遽採。
(五)、末查，被告丙○○因本件事故所涉犯之過失致死罪嫌，業經
    臺灣板橋地方法院檢察署以98年度調偵字第1616號為不起訴
    處分在案，業經本院調取全案卷宗核閱無誤，復有上開不起
    訴處分書等影本存卷可憑，益徵本件尚難認定被告丙○○確
    有原告主張之過失侵權行為。從而，揆諸首揭意旨，原告未
    盡舉證責任，無法證明被告丙○○駕駛車輛有過失之侵權行
    為，則原告依民法第188 條規定，請求被告丁○○、被告陸
    順公司以僱用人身分連帶負損害賠償責任云云，亦無理由。
五、綜上所述，本件原告之主張及舉證，既不能證明被告確有上
    開侵權行為，則原告依侵權行為之法律關係，請求被告應連
    帶給付原告甲○○1,814,942 元、原告戊○○1,673,187 元
    ，及自起訴狀繕本送達翌日起至清償日止，按年息5 ％計算
    之利息，即無理由，應予駁回。又原告之訴既經駁回，假執
    行之聲請即失所附麗，爰併予駁回。
六、本件判決事證基礎已臻明確，兩造其餘主張、陳述及所提證
    據暨攻擊、防禦方法，經本院審酌後，認與判決結果均無影
    響，爰不一一論述，併予敘明。
七、結論：原告之訴無理由。爰依民事訴訟法第78條，判決如主
    文。
中    華    民    國    99    年    11    月    17    日
                  民事第三庭  審判長法  官  陳財旺
                                    法  官  許瑞東
                                    法  官  吳金芳
以上正本係照原本作成。
如對本判決上訴，須於判決送達後20日內向本院提出上訴狀。如
委任律師提起上訴者，應一併繳納上訴審裁判費。
中    華    民    國    99    年    11    月    17    日
                                    書記官  陳昭綾

司法院資訊處製作；財團法人民間司法改革基金會備份。
